【裁判字號】    98,審訴,2016
【裁判日期】    990107
【裁判案由】    確認買賣關係不存在等
【裁判全文】
臺灣臺北地方法院民事判決            98年度審訴字第2016號
原      告  呂理胡律師即新寶科技股份有限公司破產管理人
被      告  乙○○○○○○ ○.
法定代理人  甲○○○○ ○○○.
上列當事人間請求確認買賣關係不存在等事件，本院於民國98年
12月23日言詞辯論終結，判決如下：
    主  文
原告之訴駁回。
訴訟費用新臺幣壹萬零柒佰玖拾元由原告負擔。
    事實及理由
一查被告雖為未經我國認許之外國法人，然其業與原告約定因股
  權買賣所生爭議，由本院為第一審管轄法院，此觀卷附由兩造
  簽訂之股權轉讓協議書第5 條之記載即明（見本院北簡字卷第
  10頁）。而本件係因前述股權買賣之爭議涉訟，依民事訴訟法
  第24條之規定，本院對此自有審判權及管轄權。又被告經合法
  通知，無正當理由未於言詞辯論期日到場，核無民事訴訟法第
  386 條所列各款情形，爰依原告之聲請，由其一造辯論而為判
  決。
二原告起訴主張：
  (一)新寶科技股份有限公司（下稱新寶公司）前與第三人共同在
    英屬維京群島設立境外公司Sampo Technology B.V.I.
    Corp. （下稱SBVI公司），由新寶公司及該第三人分別持有
    SBVI公司股權76.25%、23.75%，並以SBVI公司100%轉投資星
    寶電子科技（昆山）有限公司（下稱星寶公司）。
  (二)詎新寶公司於民國96年間已虧損累累之際，竟意圖與星寶公
    司之資產作切割，而由新寶公司董事長丙○○為新寶公司之
    代表人，與被告之代表人周基啟於96年7 月18日在臺灣通謀
    簽訂股權轉讓協議書，將新寶公司所持有SBVI公司之76.25%
    股權（下稱系爭股權），以價金美金150 元轉讓予被告。依
    民法第87條第l 項前段規定，新寶公司與被告間出於通謀虛
    偽意思表示所為之股權買賣契約無效。
  (三)另丙○○於96年間因違反證券交易法經通緝中，並不在臺灣
    ，前開股權轉讓協議書上丙○○之簽名應係遭他人偽造，是
    新寶公司與被告間並無股權轉讓契約存在。爰請求確認新寶
    公司與被告間就系爭股權所為之股權買賣契約無效，並依民
    法第113 條規定，請求被告塗銷股權移轉登記以回復原狀。
  (四)聲明為：
    1.確認被告與新寶公司間於96年7 月18日就SBVI公司76.25%
      股權所為之股權買賣契約無效。
    2.被告應將持有SBVI公司76.25%股權之登記塗銷，回復登記
      為新寶公司所有。
三得心證之理由：
  (一)按確認法律關係之訴，非原告有即受確認判決之法律上利益
    者，不得提起之，民事訴訟法第247 條前段定有明文。而該
    條所謂即受確認判決之法律上利益，係指因法律關係之存否
    不明確，致原告在私法上之地位有受侵害之危險，而此項危
    險得以對於被告之確認判決除去之者而言（最高法院42年台
    上字第1031號判例參照）。兩造間之股權轉讓契約是否有效
    ，攸關原告是否仍為SBVI公司之股東，原告對此即有請求確
    認之法律上利益，其提起確認之訴，於法即無不合。
  (二)又按表意人與相對人通謀而為虛偽意思表示者，其意思表示
    無效，固為民法第87條第1 項所明定，惟第三人主張表意人
    與相對人通謀而為虛偽意思表示者，該第三人應負舉證之責
    （最高法院48年台上字第29號判例意旨參照）。原告起訴主
    張新寶公司前董事長丙○○與被告之法定代理人周基啟通謀
    虛偽簽署系爭股權轉讓協議書，約定由新寶公司將其所持有
    之SBVI公司股權轉讓予被告，該股權買賣契約應屬無效云云
    ，揆諸前開判例意旨，即應由原告對此盡舉證之責。經查：
    1.原告就其前開主張，係以：「SBVI公司為星寶公司唯一股
      東，96年7 月14日向大陸官方調閱之星寶公司登記資料顯
      示，丙○○為星寶公司之『投資方法人』，於星寶公司之
      外商投資公司准予變更登記通知書上並無丙○○之姓名，
      惟於95年5 月22日之免職書、委派書中丙○○仍為董事長
      ，顯見丙○○與星寶公司及被告間皆係投資操控之人，系
      爭股權轉讓協議書應係丙○○與被告之法定代理人周基啟
      自導自演所為」等語，為其論據（見本院北簡字卷第6 頁
      ），然查：
      依原告之主張，SBVI公司為在大陸設立之星寶公司唯一
        股東，此核與卷附星寶公司登記資料中記載其企業類型
        為：「有限責任公司（外國法人獨資）」等語相合（見
        本院北簡字卷第11頁），應可信實。再觀諸該登記資料
        於備註欄另記載：「投資方法人：丙○○」等語，則可
        推知，丙○○為星寶公司唯一股東（即SBVI公司）之負
        責人。
      另細觀原告提出之外商投資公司准予變更登記通知書」
        等相關資料（見本院北簡字卷第13-16 頁），該等文件
        實為大陸蘇州市昆山商工行政管理局針對星寶公司於法
        定代理人由莊成爐變更為范吉富時，向該局申請變更登
        記所檢附之相關資料及准予變更之通知書，內容係有關
        星寶公司新任法定代理人之身分證明及星寶公司董監事
        名冊，該等資料顯與星寶公司股東（即SBVI公司）無關
        ，在該等資料上未顯現出SBVI公司負責人丙○○之姓名
        ，實無任何可疑或違常之處。
      至原告另提出之免職書、委派書等文件（見本院北簡字
        卷第19-20 頁），則分別表明SBVI公司同意解除星寶公
        司某董事職務及委派某人為星寶公司董事、董事長職務
        之意。查SBVI公司既為星寶公司之唯一股東，且為法人
        股東，自須指派自然人出任星寶公司之董事、董事長，
        該等派令或免職令由SBVI之董事長丙○○簽署，亦合於
        商業常規。
      綜上，遍觀原告提出之前述文件，並無原告所指啟人疑
        竇之處，原告徒以該等文件，遽為系爭股權轉讓協議書
        係丙○○與周基啟通謀虛偽而為之推論，實為率斷，為
        本院所不採。
    2.原告另主張：「新寶公司出售SBVI股權一事，係經該公司
      96年度股東常會決議通過，當時開會之主席為莊成爐，而
      莊成爐亦為星寶公司前董事長，此實有掏空新寶公司資產
      之嫌，足以證明系爭股權轉讓協議係通謀虛偽意思表示」
      云云。然依原告之主張，新寶公司持有SBVI公司 76.25﹪
      之股權，SBVI公司復為星寶公司唯一股東，以持股關係而
      言，新寶公司顯對星寶公司有絕對之控制力，新寶公司實
      有權操控星寶公司經營階層或董監事之人事問題，故有權
      主持新寶公司股東常會之莊成爐，在星寶公司亦任重要職
      務，實為商場上常見安排，執此並不足以認定系爭股權買
      賣契約即屬通謀虛偽而為。更有甚者，原告自承新寶公司
      確實在96年股東會中決議通過出售SBVI公司全部股權之議
      案，並有該次股東常會議事錄可佐（見本院北簡字卷第23
      、24頁），依前揭議事錄之記載，該次股東常會並決議授
      權新寶公司董事長或董事長指定之人全權辦理出售股權事
      宜，是丙○○以新寶公司董事長之身分，與被告簽署系爭
      股權轉讓協議書，核屬執行該公司股東常會之決議，尚難
      遽認為此為其個人恣意之非行。原告前開主張，亦難認有
      理。
  (三)原告復稱：系爭股權轉讓協議書係在台灣簽署，而簽約日之
    96年7 月18日丙○○已出境且遭通緝在案，足證該協議書上
    丙○○之簽名係遭他人偽造，兩造間並無股權買賣契約存在
    云云，然系爭股權轉讓協議書雖以中文書寫，然無任何證據
    顯示該協議書係在台灣簽署，自不得以簽署日丙○○出境並
    遭通緝，即謂該協議書上丙○○之簽名非其親為。況以系爭
    協議書上丙○○之簽名，與原告所提出、其自承為丙○○親
    簽之前述免職書、委派書等文件上簽名相比對，二者之字跡
    極為相似，更難認為原告主張系爭協議書上丙○○之簽名係
    遭他人偽造一節為真。原告前開主張既乏積極事證可佐，亦
    難遽採。
  (四)綜上所述，原告並未能舉證證明系爭股權轉讓協議書係新寶
    公司前董事長丙○○與被告之法定代理人周基啟通謀虛偽而
    為，要難認為新寶公司與被告間之股權買賣契約係屬無效，
    原告請求確認該二公司間之股權買賣契約無效，即非有理。
    又新寶公司與被告針對SBVI公司之股權確已成立買賣契約，
    原告另訴請被告將前述股權轉讓登記塗銷，將該等股權回復
    為新寶公司所有，亦屬無據，均不應准許。
四訴訟費用負擔之依據：民事訴訟法第78條。
中    華    民    國    99    年    1     月    7     日
                  民事第六庭    法  官  陳婷玉
以上正本係照原本作成。
如不服本判決提起上訴，須於判決送達後20日內向本院提出上訴
狀。
中    華    民    國    99    年    1     月    7     日
                                書記官  吳鸝稻

司法院資訊處製作；財團法人民間司法改革基金會備份。
